臺灣花蓮地方法院刑事判決　　　　　　　　　　　　　九十一年度易緝字第一九號
　　公　訴　人　臺灣花蓮地方法院檢察署檢察官
　　被　　　告　甲○○
右列被告因侵占案件，經檢察官提起公訴（八十三年度偵字第一六三號），本院判決
如左：
    主  文
甲○○無罪。
    理  由
一、公訴意旨略以：被告甲○○於民國八十二年四月三日，至花蓮縣花蓮市○○路三
    ○八號一樓，告訴人乙○○所經營之「名陽機車行」，以每日新台幣（下同）四
    百元之代價，承租ＲＨＧ─二三○號機車一部，約定承租一日，承租後，竟意圖
    為自己不法之所有，以變易持有為所有之意思，予以侵占入己，因認被告涉有刑
    法第三百三十五條第一項之侵占罪嫌云云。
二、按犯罪事實應依證據認定之，無證據不得推定其犯罪事實，又不能證明被告犯罪
    者，應諭知無罪判決，刑事訴訟法第一百五十四條、第三百零一條第一項分別定
    有明文。訊據被告甲○○，固坦承前述向告訴人乙○○租車且未依約返還之情不
    諱，惟堅詞否認侵占犯行，辯稱原租期屆滿時，因該車遭竊，伊亦不知如何處理
    ，唯恐須承擔賠償之責，因而未敢立時出面與告訴人處理解決車輛事宜，其並未
    侵占該車等語。
三、經查，被告於本院審理時，固未能明確供述機車遭竊地點，僅稱：所租機車係在
    市區人很多的地方失竊等語，然被告於承租機車當時，原住南投縣南投市○○○
    村○○○路○街十六號，此有告訴人所提之甲○○身分證影本一份存卷可按，是
    被告既自外地前來，案發後復到處流浪，四處為家，對花蓮市區街道地形不熟，
    乃人情之常；又本案距今時隔近十年之久，欲求被告就機車失竊地點印象猶深刻
    明淅，記憶鮮明，亦屬強人所難，實無以遽指其所持辯解純屬臨訟杜撰飾編之詞
    。又該車倘遭被告侵占，揆其目的無非欲繼續留用並置於己力支配或得以支配之
    狀態下，抑或另出諸不法之途將之處分以謀取不法利益。惟查，該車仍在原車主
    即告訴人乙○○所經營之名陽機車行名下，有車號查詢輕型機車車籍資料一紙在
    卷可憑，顯見迄今為止尚未移轉過戶予他人，可徵被告並未將之處分，甚為明灼
    。再者，經告訴人提出告訴後，被告既已主動出面向本院投案並與告訴人達成和
    解賠償損害，此除有和解書影本一紙附卷足佐外，亦經告訴人乙○○於本院審理
    時述明在卷，若該車仍在被告之實力支配或得以支配之狀態下並知其去向，經由
    理性及利弊得失之權衡，於與告訴人洽談和解事宜時，被告自會將車交還俾能減
    少賠償之數額，然該車迄未尋回歸還告訴人，此同據告訴人乙○○於本院審理時
    陳明，何以故也？想必被告亦未持有，且不知該車之下落。茲該車既未遭被告以
    不法之方式處分，又已不在被告支配管領之下，且不知其去向，稽此二情，可徵
    該車已因被告無可控制之情況發生而逸離其實力之支配並無從查找，準此，則除
    失竊乙情外，已別無他由，據而可徵被告之辯解屬實。第查，被告縱於機車失竊
    後未即報警處理或告知車主，惟機車失竊後，為免竊賊用車過程中橫生不法事端
    致己枉受無妄之災，車主率皆迅即報警處理，此雖為常態，惟被告僅係機車之承
    租人而非所有人，並無此方面之顧慮，後果既與己無涉，且其又非車主，若前去
    報案，警方未必受理，因之，於事不關己之情況下，其撒手不管，未加聞問，核
    無違常之處。又機車係在被告租用期間失竊，依法被告須承擔損害賠償之責，職
    是，被告基於推搪卸責之心，潛藏無蹤，避不出面解決或據實向車主稟告，亦為
    人性使然。由是，於失竊之後，被告未報警處理或告知車主，固屬不當，然要無
    從執此舉措即遽認其有侵占該車之情事。綜上所述，該車既係失竊，純屬意外，
    非被告所得控制，自未能指其有易持有為所有而侵占該車之行為。此外，復查無
    其他積極證據可證明被告有如公訴人所指犯行，依首揭法條說明，應為無罪之諭
    知。
據上論斷，應依刑事訴訟法第三百零一條第一項，判決如主文。
本案經檢察官張立達到庭執行職務。
中      華      民      國    九十一    年      七      月      二      日
                              台灣花蓮地方法院刑事庭
                                  法  官  陳  世  博
右正本證明與原本無異。
如對本判決不服，應於送達後十日內，向本院提出上訴狀。（應抄附繕本）告訴人或
被害人如對於本判決不服者，應具備理由請求檢察官上訴，其上訴期間之計算係以檢
察官收受判決正本之日期為準。
                                   法院書記官
 中      華      民      國    九十一    年七      月     三       ?
 
